【裁判字號】    94,訴,1284
【裁判日期】    950710
【裁判案由】    偽造文書
【裁判全文】
臺灣臺北地方法院刑事判決              94年度訴字第1284號
公  訴  人  臺灣臺北地方法院檢察署檢察官
被      告  甲○○
選任辯護人  張振興律師
上列被告因偽造文書案件，經檢察官提起公訴（九十三年度偵緝
字第一三二九號），本院判決如下：
    主  文
甲○○無罪。
    理  由
一、公訴意旨略以：被告甲○○於民國（下同）八十七年三、四
    月間某日，在大陸地區廣東省深圳市接受乙○○（業經另案
    判決無罪確定）之委託，持乙○○所交付之護照、照片及已
    簽名之赴日入境簽證申請書返臺代為辦理赴日簽證，惟因恐
    乙○○之護照自八十三年四月十三日出境後即未再有入出境
    紀錄，如以之申辦赴日入境簽證及加拿大入境簽證，將無法
    被准許，乃基於行使偽造準公文書之犯意，於不詳時、地，
    在乙○○之護照上偽造內政部警政署航空警察局證照查驗隊
    職務上制作之中華民國入境查驗章印戳二枚（日期分別為八
    十三年四月二十日、八十七年四月二十八日）及中華民國出
    境查驗章印戳乙枚（日期為八十七年一月十九日），而偽造
    內政部警政署航空警察局證照查驗隊查驗其於前開時間入出
    境之準公文書。嗣並於八十七年五月七日，被告委由不知情
    之成大國際旅行社職員陳秀英，代為向址設於臺北市大安區
    ○○○路、安和路附近之日本交流協會申請赴日入境簽證，
    並持前揭護照以供查驗，足以生損害於內政部警政署航空警
    察局證照查驗隊對於人民入出境管理之正確性，經日本交流
    協會人員發現有異，而報警循線查知上情等語，因認被告涉
    犯刑法第二百十六條、第二百二十條第一項、第二百十一條
    行使偽造準公文書罪嫌。
二、按犯罪事實應依證據認定之，無證據不得認定犯罪事實；又
    不能證明被告犯罪者，應諭知無罪之判決，刑事訴訟法第一
    百五十四條第二項、第三百零一條第一項分別定有明文。又
    事實之認定，應憑證據，如未能發現相當證據，或證據不足
    以證明，自不能以推測或擬制之方法，為裁判基礎（最高法
    院四十年台上字第八六號判例參照）；且認定犯罪事實所憑
    之證據，雖不以直接證據為限，間接證據亦包括在內，然而
    無論直接證據或間接證據，其為訴訟上之證明，須於通常一
    般之人均不致有所懷疑，而得確信其為真實之程度者，始得
    據為有罪之認定，倘其證明尚未達到此一程度，而有合理之
    懷疑存在而無從使事實審法院得有罪之確信時，即應由法院
    為諭知被告無罪之判決（最高法院七十六年台上字第四九八
    六號判例參照），即檢察官於訴訟上所負之舉證責任，必須
    說服法院至確信、無合理的懷疑其主張可能為不實的程度，
    始盡舉證責任，如經檢察官之舉證，法院對犯罪要件之該當
    仍有合理之存疑時，法院即應宣判被告無罪【參見王兆鵬教
    授著刑事訴訟講義（二），二００三年六月出版，第二百二
    十一頁、第二百二十六頁】。
三、公訴人認被告涉有前開犯行，無非以證人乙○○、陳秀英之
    證述、證人戊○○於另案臺灣高等法院九十三年度上訴字第
    二八九０號卷第三十六至四十頁之證述、乙○○入出境查詢
    結、扣案之證人乙○○護照內之偽造入、出境查驗章及內政
    部航空警察局證照鑑驗通知書等資為論據。訊據被告否認有
    何行使偽造準公文書犯行，辯稱：我沒有在八十七年三、四
    月間在大陸廣東深圳市受乙○○之委託辦理赴日簽證，當時
    我人在台灣，他打電話跟我聯繫，說他想去日本，會託人把
    他的護照、照片及赴日簽證申請書轉交給我，我與他是朋友
    ，我有同意幫他把這些東西拿給旅行社去辦理。我確實有在
    八十七年五月七日把這些證件資料交給成大國際旅行社的陳
    秀英，請他幫我辦理乙○○赴日簽證事宜，但我沒有在乙○○的護照上偽造中華民國入境查驗章印戳二枚及偽造出境查
    驗章印戳一枚等語。
四、本件被告否認有行使偽造準公文書之犯行，即被告否認乙○○有在大陸地區廣東省深圳市將上開護照交給被告，嗣被告
    並偽造內政部警政署航空警察局證照查驗隊查驗出入境之準
    公文書並行使之，所以本件之爭點乃在於檢察官應要證明乙○○有在大陸地區廣東省深圳市將上開護照交給被告，並且
    被告在收受後，偽造上開護照上之中華民國入、出境查驗章
    印戳並持以行使。本院經查：
  (一)查扣案之乙○○所有護照號碼Ｍ0000000號護照第十
    六頁編號第一六０號之JAN19,1998（八十七年一月十九日）
    出境查驗章戳印、同頁編號第二三五號之APR28,1998（八十
    七年四月二十八日）入境查驗章戳印、第十八頁編號第０九
    一號之APR20,1994（八十三年四月二十日）入境查驗章戳印
    均屬偽造，以及乙○○於上開日期並無入出境之紀錄等情，
    此有內政部警政署航空警察局證照鑑驗通知書（見九十三年
    度偵緝字第六四四號卷第二十九頁、第三十頁）及乙○○之
    入出境資料（八十七年度偵字第一三九０五號卷第十頁）在
    卷可按，堪認上開三枚印文均屬偽造無訛。
  (二)查證人乙○○於本院審理時證稱：前開護照係於八十七年三
    、四月間某日，在大陸地區廣東省深圳市親手交予被告等語
    （見本院九十五年六月二十六日審判筆錄）；而證人丙○○
    於本院審理時證述：我不認識被告，只見過被告一次面。我
    是在旅行社工作，有一次我人剛好在香港，丁○○說她有事
    情，叫我去深圳找她，我就到深圳的新都酒店，丁○○在大
    廳等我，不久有一個人拿一本護照給她，是用信封裝著，丁○○就問我可否幫忙辦理簽證，因為我大部分都在嘉義，要
    拿到台北辦簽證不方便，丁○○就請我帶回台灣轉交給被告
    ，並且留被告在台南的電話給我。我回來之後就打電話，是
    一個女生接的電話，我留了話，後來被告有回電話，就跟我
    約在嘉義火車站見面，我就把護照交給他。我有看一下護照
    的內容，但是名字我忘記了，記得是要辦理日本簽證等語（
    見本院九十五年六月二十六日審判筆錄）；證人丁○○則於
    本院審理時證稱：我認識在庭之證人乙○○。有一天被告打
    電話給我問我在哪裡，我說我人在香港，他問我是否方便到
    深圳拿東西，他說乙○○請他辦理簽證，之後乙○○就拿護
    照到新都酒店的大廳交給我，我就跟丙○○說如果可以的話
    就幫他辦簽證，後來丙○○就打開看證件是否齊全，他有說
    辦理日本簽證這樣的資料就可以了，但因為他人都待在嘉義
    ，沒有空上台北辦簽證，所以我就請丙○○幫忙拿到台灣轉
    交給被告等語（本院九十五年六月二十六日審判筆錄），互
    核均與被告前開所辯：護照係乙○○託人帶回台灣轉交予伊
    等情相符；且被告於八十七年二月十八日入境台灣後即未再
    出境，此有內政部警政署入出境管理局九十四年十一月十七
    日境信彤字第０九四一０三四九一一０號函附被告之入出國
    日期證明書在本院卷可稽，故被告自無可能如起訴書所載於
    八十七年三、四月間某日，在大陸地區廣東省深圳市接受乙○○之委託，持乙○○所交付之護照、照片及已簽名之赴日
    入境簽證申請書返台代為辦理赴日簽證；顯見被告、證人丙○○、丁○○前開所述應較可採，即被告取得乙○○之護照
    應係由丙○○於台灣轉交。
  (三)而被告在收受後，是否偽造上開護照上之中華民國入、出境
    查驗章印戳並進而持以行使？本院經查：
   (1)證人乙○○於本院審理中供述：我交付護照予被告時，其
     上並無偽造之入出境查驗章戳印等語（見本院九十五年六
     月二十六日審判筆錄），似指證該偽造之入出境查驗章戳
     印係由被告偽造。惟查證人乙○○之前亦為行使偽造準公
     文書之被告身份，雖已判決確定（台灣高等法院九十三年
     度上訴字第二八九０號）。然其與被告利害關係相反，且
     如其為有利於被告之證述，即等於自陷於行使偽造準公文
     書罪之再審之危險，是單憑證人乙○○所為證言之證明力
     強度，依前開說明，應未達至認定被告有罪之「無庸置疑
     」程度，必須有其他補強之證據佐證才足以使本院為有罪
     之確定心證；而本案公訴人所提之補強證據─證人即乙○○之友人戊○○於另案台灣高等法院九十三年度上訴字第
     二八九０號乙○○涉嫌偽造文書一案中證述：有一天乙○○打電話給我，約我吃飯，我就跟我的朋友胡新舟一起去
     ，乙○○就介紹被告給我們認識。席間胡新舟就問乙○○
     要不要一起去日本玩，乙○○就說他沒有日本簽證，被告
     就主動說他可以幫忙請旅行社代辦等語（見該卷第三十九
     頁正、反面），故被告既僅稱要幫忙請旅行社代辦，是以
     證人戊○○之證述即未能證明被告偽造入出境查驗章戳印
     而後行使。
   (2)而辦理簽證固應本人至目的國之駐台外交單位或辦事處辦
     理，然一般作業程序類皆先委由旅行社代為送件申請，嗣
     再由目的國之駐台機構通知面談，本件乙○○欲申請赴日
     本簽證，經被告委由成大旅行社送件申請，衡諸經驗法則
     ，被告與乙○○僅係為朋友關係，應無動機與必要為乙○○偽造上開入出境查驗章戳印，而冒觸犯刑事犯罪之危險
     委由成大旅行社送件申請。
   (3)至被告於偵查時供述：當時乙○○在我面前親手將護照交
     給一位謝德望及薛志成等二人，他們二人是在大陸偽造證
     件的，但我都沒有看到等語（見九十三年度偵緝字第一三
     二九號卷第二十頁），其後於本院審理時供述：偵查中我
     提到的謝德望及薛志成，是事後我打電話質問乙○○為什
     麼要拿假的證件來害我，乙○○跟我講他是在大陸拿給這
     二個人，我說這兩個人我也不認識，我並沒有說乙○○在
     我面前親手把護照交給謝德望及薛志成，我辦護照時並不
     知道護照裡面入出境查驗章是假的等語（本院九十五年六
     月二十六日審判筆綠），已詳述前後差異之原因，且縱認
     被告於偵查中之供述屬實，惟乙○○否認有將護照交給謝
     德望及薛志成等二人偽造等情（本院九十五年六月二十六
     日審判筆錄），亦無其他證據可資證明被告對於乙○○將
     護照交給謝德望及薛志成等二人偽造等情節係知情，自應
     為有利於被告之認定，即堪認被告於行使時並不知上開入
     出境查驗章戳印係偽造。
   (4)另證人即成大旅行社職員陳秀英於偵查中結證稱：今年（
     八十七年）五月份，有一叫甲○○拿乙○○之日本交流協
     會審核，交流協會要求本人面談，我聯絡甲○○、乙○○
     都找不到本人，他們家人均表示對此事不清楚，後來我到
     警局才知他們偽造入出境戳記。因乙○○沒回國，根據規
     定本人不在國內無法辦簽證等語（見九十三年度偵字第一
     五六五七號卷第二十九頁背面），以上開證人之證述，僅
     可得知被告將前揭乙○○之護照陳秀英轉交辦理日本簽證
     ，此情亦為被告所不否認，惟單以證人陳秀英亦不足以證
     明被告偽造前開護照上之入、出境查驗章戳印並持之行使
     。
五、綜上所述，公訴人所提證據，尚不足以令本院對被告產生其
    確實有罪之確信，是公訴人認被告涉犯前開行使偽造公文書
    罪嫌，尚與事實不符，此外，復查無其他積極證據足資證明
    被告有何公訴人所起訴之犯行，既不能證明被告犯罪，核諸
    前揭說明，自應由本院為被告無罪之諭知。
據上論斷，應依刑事訴訟法第三百零一條第一項，判決如主文。
本案經檢察官蘇維達到庭執行職務
中    華    民    國    95    年    7     月    10    日
                  刑事第九庭審判長法  官  蘇素娥
                                  法  官  林怡秀
                                  法  官  官信成
以上正本證明與原本無異。
檢察官如不服本判決，應於判決送達後十日內，向本院提出上訴
狀。
                                  書記官  陳靜君
中    華    民    國    95    年    7     月    10    日


司法院資訊處製作；財團法人民間司法改革基金會備份。
